最高法院刑事判決　　　　　　　　　　　　　　　八十六年度台上字第二九○九號
　　上　訴　人　王碧華
　　選任辯護人　顏宏斌律師
右上訴人因過失致人於死案件，不服台灣高等法院高雄分院中華民國八十五年六月二
十九日第二審更審判決（八十五年度交上更(一)字第八號，起訴案號：台灣高雄地方法
院檢察署八十二年度偵字第一五八六七、二一九五四號），提起上訴，本院判決如左
：
    主  文
上訴駁回。
    理  由
按刑事訴訟法第三百七十七條規定，上訴於第三審法院，非以判決違背法令為理由，
不得為之。是提起第三審上訴，應以原判決違背法令為理由，係屬法定要件。如果上
訴理由狀並未依據卷內訴訟資料，具體指摘原判決不適用何種法則或如何適用不當，
或所指摘原判決違法情事，顯與法律規定得為第三審上訴理由之違法情形，不相適合
時，均應認其上訴為違背法律上之程式，予以駁回。本件上訴意旨略稱：(一)上訴人之
車並無撞擊痕跡，則與被害人之死亡，何以有相當因果關係，原判決未加以記載，且
被害人是否因上訴人妨害其通行而左傾肇禍，或莊錦文之大貨車氣流吸引所致，抑被
害人車速過快而導致車禍發生，原審判決亦未提及，有調查職責未盡及理由不備之違
法。(二)本件肇事者係莊錦文，與上訴人無涉，上訴人僅暫停於慢車道，原判決竟論處
上訴人罪刑，有理由矛盾之違法，且硬將「臨時停車」視為「停車」，有不適用法則
或適用法則不當之違法。(三)上訴人基於見義勇為而捲入是非，原判決違背經驗法則及
證據法則等語。經查原判決綜合卷內資料，認定上訴人王碧華於民國八十二年七月二
十日上午十時三十分許，駕駛ＸＳ－二○一九號自用小客車，沿高楠公路由南向北，
欲進入三陽汽車公司時，應注意且能注意不得將車輛停於慢車道上，以免妨害其他車
輛通行，依當時狀況，又無不能注意之情形，竟將該自用小客車停放在慢車道上，妨
害同方向駕駛機車之王亞萍機車之進行，致王亞萍閃避失控倒地，而遭同方向由莊錦
文駕駛大貨車輾壓，當場死亡等情，因而撤銷第一審此部分之判決，改判仍論處上訴
人過失致人於死罪刑，已詳其所憑之證據及認定之理由，並說明上訴人否認犯罪所
持辯解，係推卸刑責之詞，不足採取，又本件車禍係違反道路交通安全規則第一百十
二條第一項第九款規定而違規將車輛停於慢車道，被害人為閃避該車，致失去重心傾
倒於車道邊線外側，復被莊錦文大貨車輾壓，上訴人違規停車之過失行為與被害人死
亡間，應有相當因果關係，又本件車禍，上訴人與莊錦文均有過失，業經台灣省高屏
澎車輛行車事故鑑定委員會鑑定無訛，有鑑定意見書附於偵查卷可稽，中央警官學校
鑑定結果亦為相同之認定，有該校鑑定報告書在卷可稽（八十三年度交上訴字第一四
八號卷第四十五頁至第四十八頁）。就形式上觀察，原判決要無採證認事違背經驗法
則、論理法則、理由不備或理由矛盾之違背法令情形。上訴意旨置原判決之明白論斷
於不顧，仍執陳詞，否認有過失情形並主張其僅臨時停車，因見義勇為而捲入是非云
云，就原審採證認事之職權行使及已說明之事項，重複為事實上之爭執，不涉及原判
決違背法令之問題，至於又徒憑己見，漫指原判決理由不備、理由矛盾、不適用法則
、適用法則不當、違背證據法則及調查職責未盡云云，尚不足據以辨認原判決已具備
違背法令之形式，核與前揭得為第三審上訴理由之法定要件不相適合，應認其上訴為
違背法律上之程式，予以駁回。本件雖屬刑事訴訟法第三百七十六條第一款所列之案
件，惟於修正刑事訴訟法施行前，原得上訴於第三審法院，且已繫屬於法院，依刑事
訴訟法施行法第五條第一項規定，仍應依施行前之法定程序終結之，併此明。
據上論結，應依刑事訴訟法第三百九十五條前段，判決如主文。
中      華      民      國    八十六    年      五      月    二十一    日
                              最高法院刑事第四庭
                                  審判長法官  莊  來  成
                                        法官  曾  有  田
                                        法官  王  德  雲
                                        法官  謝  俊  雄
                                        法官  林  永  茂
      右正本證明與原本無異
                                              書  記  官
中      華      民      國    八十六    年      五      月    二十八    日
